【裁判字號】    92,交聲,149
【裁判日期】    921031
【裁判案由】    違反道路交通管理處罰條例聲明異議
【裁判全文】
臺灣新竹地方法院交通事件裁定                    九十二年度交聲字第一四九號
    原處分機關  交通部公路局新竹區監理所
    異  議  人
    即受處分人  丙○○
右列受處分人因違反道路交通管理處罰條例案件，對於交通部公路局新竹區監理所九
十二年七月三十日所為之竹監營字第裁五○─Ｅ00000000號裁決處分，聲明
異議，本院裁定如左：
    主  文
原處分撤銷。
丙○○不罰。
    理  由
一、按法院受理交通事件，準用刑事訴訟法之規定，道路交通管理處罰條例第八十九
    條前段定有明文。次按犯罪事實應依證據認定之，無證據不得推定其犯罪事實，
    刑事訴訟法第一百五十四條定有明文；又認定不於被告之事實，須依積極證據，
    苟積極證據不足為不利於被告事實，即應為有利於被告之認定，更不必有何有利
    之證據（最高法院三十年上字第八一號判例可資參照），易言之，法院於審理行
    為人違反道路交通管理處罰條例案件而為事實之認定時，如就原處分機關所認定
    之行為人違規之事實仍有合理之訴訟上懷疑，而無法確信行為人確有該當於道路
    交通管理處罰條例各該處罰條文之構成要件事實時，即應為對受處分人有利之認
    定。
二、原處分機關交通部公路局新竹區監理所係以異議人即受處分人丙○○於民國九十
    二年一月十二日十七時四十四分許，騎乘車號ＣＨＥ─二六○號重型機車，行經
    新竹縣竹北市○○○路、縣政十三街設有燈光號誌管制之交岔路口時，闖越紅燈
    行駛，適為在該路段執勤之新竹縣警察局保安隊警員甲○○發現，將受處分人攔
    停，並以異議人有違反道路交通管理處罰條例第五十三條規定之違規行為製單舉
    發，嗣異議人於應到案日期前向原處分機關提出申訴，經原處分機關認受異議人
    確有前述違規行為，原處分機關仍依道路交通管理處罰條例第五十三條之規定，
    於九十二年七月三十日裁罰新臺幣（下同）四千五百元。
三、聲明異議意旨則以：異議人於九十二年一月十二日十七時四十四分騎乘機車附載
    友人乙○○，沿由新竹縣竹北市○○○路由東往西行進（即由高速公路竹北交流
    道往竹北市○○路方向），行經光明六路與縣政十三街交岔路口，遵守交通號誌
    「綠燈」之指示，繼續前進約有四十公尺欲左轉縣政十四街時，突遭交通警察駕
    駛警車在後鳴笛而攔停在對向縣政十四街口，並舉發異議人闖紅燈，異議人並未
    闖越紅燈，警員甲○○仍製單舉發，異議人向原處分機關提出申訴仍予以裁罰，
    爰依法聲明異議等語。
四、經查：
（一）異議人丙○○於九十二年一月十二日十七時四十四分許，騎乘車號ＣＨＥ─二
      六○重型機車，在新竹縣竹北市○○○路由東往西方向欲左轉縣政十四街時，
      為新竹縣警察局保安隊警員甲○○駕駛警車鳴笛而攔停在對向縣政十四街口，
      且當時光明六路之燈號為「綠燈」、縣政十三街之燈號為「紅燈」等事實，為
      異議人所不爭執，核與證人即新竹縣警察局保安隊警員甲○○、證人乙○○證
      述情節相符，應認為真實。
（二）觀諸卷附舉發單、裁決書所記載違規地點，均為「竹北市○○○路、縣政十三
      街」，違規事實均為「闖紅燈」，然異議人究係闖越竹北市○○○路之紅燈？
      抑或竹北市縣○○○街之紅燈？則未見舉發單、裁決書記載明確，顯有疑問。
（三）嗣經本院依職權傳訊證人即新竹縣警察局保安隊警員甲○○查明上開疑義，業
      經其到庭證稱：異議人係騎車行駛縣政十三街，闖越縣政十三街之紅燈號誌，
      右轉至光明六路等語，是其舉發異議人闖越竹北市縣○○○街之紅燈等語（見
      本院九十二年九月二十五日訊問筆錄），惟異議人堅詞否認其騎車行駛竹北市
      縣○○○街，並以：自始至終騎車行駛在竹北市○○○路上等語，再經本院傳
      訊在場證人即新竹縣警察局保安隊警員麻雨山、乙○○查明上開爭議事項，業
      據麻雨山到庭證稱：對本件舉發事件並無印象等語，證人乙○○證稱：伊搭異
      議人機車直行於竹北市○○○路由東向西前進，並非自縣政十三街右轉光明六
      路等語（見本院卷九十二年十月十六日訊問筆錄）。本院審酌證人甲○○為本
      件舉發警員，對於所舉發之交通事件具有利害關係，況其亦未提出照片等資料
      為佐證，亦非在其所述異議人右轉光明六路時，及時攔停舉發，迨至異議人已
      通過二個號誌燈（即縣政十三街口、光明六路口）而欲左轉縣政十四街始加以
      攔停，可認證人甲○○上開證詞，較難予採信。
（四）綜上所述，證人甲○○舉發當時，光明六路之燈號為「綠燈」、縣政十三街之
      燈號為「紅燈」，惟本件舉發單、裁決書均未指明異議人所闖越紅燈號誌之確
      實地點，不能單憑證人甲○○之證詞，逕認異議人確有行駛縣政十三街並闖越
      縣政十三街之紅燈，依本件事證，尚不能排除異議人係直走光明六路而非走縣
      政十三街右轉光明六路之合理懷疑，異議人上開辯解尚非不足採信，此外復查
      無其他積極證據證明聲明異議人有上開違規行為，徵諸首揭之規定、說明，自
      應為異議人有利之認定，原處分機關遽對受處分人為前開裁罰，尚有未洽，本
      件異議為有理由，原處分應予以撤銷，另諭知聲明異議人不罰。
五、據上論斷，應依道路交通案件處理辦法第二十條，裁定如主文。
中      華      民      國    九十二    年      十      月    三十一    日
                                臺灣新竹地方法院交通法庭
                                    法  官  黃  美  文
右正本證明與原本無異。
如不服本裁定，應於裁定送達後五日內向本院提出抗告狀。
                                    書記官  陳  秀  子
中      華      民      國    九十二    年      十      月    三十一    日


司法院資訊處製作；財團法人民間司法改革基金會備份。
